臺灣士林地方法院民事判決　　　　　　　100年度訴字第554號
原　　　告　林佳陵
訴訟代理人　邵華律師
被　　　告　胡忠信
　　　　　　廖思為
上列當事人間刑事附帶民事損害賠償事件，經刑事庭裁定移送前
來（本院100 年度湖簡附民字第19號），本院於民國100 年7 月
19日言詞辯論終結，判決如下：
    主  文
被告胡忠信應給付原告新臺幣拾萬元，及自民國一百年三月五
日起至清償日止，按週年利率百分之五計算之利息。
原告其餘之訴駁回。
本判決第一項得假執行。
    事  實  及  理  由
一、原告起訴主張：伊與被告胡忠信（下稱胡忠信）自民國90年
    8 月間即已在外租屋同居，嗣2 人於97年6 月間搬回臺北市
    內湖區○○○路○ 段491 號4 樓之2 房屋，與胡忠信之父母
    同住，嗣因伊懷孕，與胡忠信於98年10月26日補辦結婚登記
    並宴客，並於同年11月25日產下一女。惟胡忠信婚後甚少回
    家，經伊檢視其手機通訊錄及簡訊資料，竟發現胡忠信與被
    告廖思為（下稱廖思為。如同指胡忠信、廖思為2 人，即合
    稱被告）同居，伊於99年1 月24日致電廖思為，告知伊為胡
    忠信之配偶，希望廖思為勿破壞伊家庭，廖思為並簽署字據
    表示不再與胡忠信來往，否則即願對伊負精神賠償責任。詎
    被告嗣後仍繼續同居，伊苦苦勸求胡忠信回頭，竟換得胡忠
    信之暴力相向，胡忠信並對伊提起偽造文書、侵占、毀損告
    訴。被告之通姦行為，造成伊精神上莫大痛苦，並因此罹患
    憂鬱症。爰依民法第184 條、第195 條規定，請求被告連帶
    給付非財產損害賠償等語。並聲明：被告應連帶給付原告新
    臺幣（下同）80萬元，及自起訴狀繕本送達翌日起至清償日
    止，按週年利率5%計算之利息。
二、被告之答辯：
  (一)胡忠信辯稱：與廖思為於97年10月間交往，2 人自98年2 月
    至99年4 月間同居在廖思為家，但係因原告將伊趕出家門沒
    地方住，乃借住廖家。因原告懷孕，預產期為98年11月，故
    伊於98年10月與原告登記結婚，並約定孩子出生就離婚，但
    迄今尚未離婚等語。
  (二)廖思為辯稱：胡忠信於98年2 月至99年4 月間係住在伊家，
    但兩人並未同房亦無性行為，伊知道原告其人，伊與伊父親
    一直追問原告與胡忠信的關係，胡忠信一再表示並未與原告
    結婚，還立下字據，故伊以為原告只是胡忠信的女朋友，原
    告也知道被告同居，還曾說已不要胡忠信了等語。
  (三)並均聲明請求判決：原告之訴駁回。
三、兩造不爭執之事實：
  (一)原告與胡忠信於98年10月26日辦理結婚登記。目前仍有婚姻
    關係。
  (二)被告2 人自98年2 月間至99年4 月間，同居於廖思為家。
  (三)胡忠信因涉及通姦事件，經臺灣士林地方法院檢察署檢察官
    以99年度偵字第9586號聲請簡易判決處刑，由本院以100 年
    度湖簡字第23號刑事判決判處胡忠信有期徒刑3 月在案。
  (四)廖思為經臺灣士林地方法院檢察署檢察官認定不知情胡忠信
    為有配偶之人，並為不起訴處分確定。
四、兩造之爭點：
  (一)被告是否有通姦之行為？
  (二)原告得否請求被告連帶賠償非財產之損害？其金額應以多少
    為適當？
五、得心證之理由：
  (一)廖思為部分：
    1.按因犯罪而受損害之人，於刑事訴訟程序得附帶提起民事
      訴訟，對於被告及依民法負賠償責任之人，請求回復其損
      害，刑事訴訟法第487 條第1 項定有明文。又按附帶民事
      訴訟，係因犯罪而受損害之人，為請求回復其損害，於刑
      事訴訟程序附帶提起之民事訴訟，其請求之範圍，應依民
      法之規定，故提起是項訴訟，須限於起訴之犯罪事實侵害
      個人私權，致生損害者，始得為之（最高法院23年附字第
      248 號、26年渝附字第214 號、26年鄂附字第22號判例意
      旨參照）。
    2.依兩造不爭執事實(四)所示，檢察官於胡忠信之起訴書中認
      定廖思為不知情胡忠信為有配偶之人，並對廖思為為不起
      訴處分確定。準此，當難認廖思為有與胡忠信相姦之犯意
      ，非可認定廖思為與胡忠信共同對原告有侵權行為，廖思
      為自非刑事訴訟法第487 條第1 項所指「依民法應負賠償
      責任之人」。原告猶以廖思為與有配偶之人相姦為由，主
      張廖思為侵害其人格法益情節重大，請求廖思為與胡忠信
      連帶給付非財產損害賠償云云，非有理由。
  (二)胡忠信部分：
    1.胡忠信固辯稱：與原告辦理結婚登記後，與廖思為並無通
      姦行為，係因遭原告趕出家門始居住於廖思為家云云。惟
      查，胡忠信與廖思為自97年10月起開始交往，自98年2 月
      起至99 年4月間並同居一處之情，為被告所不爭執。廖思
      為並陳稱：伊與伊父親一再詢問胡忠信究竟有無結婚，胡
      忠信則再三答覆並未結婚（或已離婚），並書立字條表示
      確為未婚身分，也在部落格留言宣示未婚等語。則若被告
      同居一處僅係單純朋友借住，而無男女交往之情，廖思為
      何有再三追問胡忠信婚姻狀況之必要？堪認原告主張胡忠
      信於結婚後仍與廖思為同居，係本於男女間交往之基礎，
      並有性行為之情，尚與常情無違。
    2.按「因故意或過失，不法侵害他人之權利者，負損害賠償
      責任。故意以背於善良風俗之方法，加損害於他人者亦同
      」、「不法侵害他人之身體、健康、名譽、自由、信用、
      隱私、貞操，或不法侵害其他人格法益而情節重大者，被
      害人雖非財產上之損害，亦得請求賠償相當之金額」、「
      該項規定，於不法侵害他人基於父母、子女或配偶關係之
      身份法益而情節重大者，準用之」，民法第184 條第1 項
      、第195 條第1 項前段、第3 項規定至明。次按通姦足以
      破壞夫妻間之共同生活，非法之所許，此從公序良俗之觀
      點可得斷言，對於配偶之他方應構成侵權行為。又婚姻係
      以夫妻之共同生活為其目的，而夫妻互守誠實，係確保其
      共同生活之圓滿安全及幸福之必要條件，故應解為配偶因
      婚姻契約而互負誠實之義務，配偶之一方行為不誠實，破
      壞共同生活之圓滿安全及幸福者，即為違反婚姻契約之義
      務而侵害他方之權利（最高法院55年台上字第2053號判例
      參照）。胡忠信明知自己為有配偶之人，猶與廖思為同居
      並發生性行為等情，業經認定如上，則其通姦行為顯已破
      壞與原告間夫妻婚姻生活之圓滿安全及幸福，而不法侵害
      原告基於配偶關係之身分法益情節重大，並造成原告精神
      上之痛苦，故原告自得依民法第195 條第3 項準用第195
      條第1 項、第184 條第1 項之規定，請求胡忠信賠償非財
      產上之損害。
    3.另按被害人受有非財產上損害，請求加害人賠償相當金額
      之慰撫金時，法院對於慰撫金之量定，應斟酌實際加害情
      形、所造成之影響、被害人痛苦之程度、兩造之身份地位
      、經濟情形及其他一切狀況為之。本院審酌胡忠信與原告
      辦理結婚登記前即與廖思為同居，結婚後仍繼續同居迄99
      年4 月止，及原告係科技大學二專部畢業，於克萊德門國
      際有限公司擔任專櫃小姐，月薪4 萬2,000 元（本院卷第
      24頁）；胡忠信為二專畢業，為一年一聘的勞務人員，月
      薪2 萬5,000 元，胡忠信迄今對通姦行為並無悔意，造成
      原告痛苦程度非輕等情，認原告請求非財產上之損害賠償
      80萬元，尚屬過高，應以30萬元為適當。
    4.末按給付無確定期限者，債務人於債權人得請求給付時，
      經其催告而未為給付，自受催告時起，負遲延責任。其經
      債權人起訴而送達訴狀，或依督促程序送達支付命令，或
      為其他相類之行為者，與催告有同一之效力；遲延之債務
      ，以支付金錢為標的者，債權人得請求依法定利率計算之
      遲延利息，民法第229 條第2 項、第233 條第1 項前段分
      別定有明文。又應付利息之債務，其利率未經約定，亦無
      法律可據者，週年利率為百分之五，亦為同法第203 條所
      明定。從而，原告併請求自起訴狀繕本送達翌日即100 年
      3 月5 日（本院100 年度湖簡附民字第19號卷，第24頁參
      照）起至清償日止，按週年利率5%計算之利息，亦屬有據
      。
六、從而，原告依前揭原因事實，本於侵權行為法律關係，請求
    胡忠信給付非財產上損害賠償30萬元，及自100 年3 月5 日
    起至清償日止，按週年利率5%計算之利息，為有理由，應予
    准許；逾此範圍之請求，則屬無據，應予駁回。
七、本件命胡忠信給付之金額未逾50萬元，爰依民事訴訟法第38
    9 條第1 項第5 款之規定，就原告勝訴部分依職權宣告假執
    行。
八、本件損害賠償事件乃刑事附帶民事訴訟，由本院刑事庭移送
    前來，迄本院言詞辯論終結止，當事人並無任何裁判費或其
    他訴訟費用之支出，自無諭知訴訟費用負擔之必要，併此指
    明。
九、據上論結，本件原告之訴為一部有理由，一部無理由，依民
    事訴訟法第389條第1項第5款，判決如主文。
中    華    民    國   100    年    7     月    29    日
                  民事第二庭  法  官  王怡雯
以上正本係照原本作成。
如對本判決上訴須於判決送達後 20 日內向本院提出上訴狀。如
委任律師提起上訴者，應一併繳納上訴審裁判費。
中    華    民    國   100    年    8     月    1     日
                              書記官  林冠伶